【裁判字號】    97,婚,352
【裁判日期】    980227
【裁判案由】    離婚
【裁判全文】
臺灣屏東地方法院民事判決               97年度婚字第352號
原      告  乙○○
被      告  甲○○TRAN..
                    越南國人.
訴訟代理人  洪朝良
上列當事人間請求履行同居事件，本院於民國98年2 月19日言詞
辯論終結，判決如下：
    主      文
被告應與原告同居。
訴訟費用由被告負擔。
    事實及理由
一、按婚姻無效、確認婚姻成立或不成立、撤銷婚姻、離婚或夫
    妻同居之訴，得合併提起，或於第一審或第二審言詞辯論終
    結前，為訴之變更、追加或提起反訴，民事訴訟法第572 條
    第1 項定有明文。本件原告依民法第1052條第1 項第5 款訴
    請離婚，嗣變更為請求被告履行同居之訴，揆諸上開說明，
    核無不合，應予准許，先予敘明。
二、原告主張：被告為越南國人，兩造於民國95年6 月5 日在越
    南結婚，婚後約定被告來臺與原告同住於屏東縣竹田鄉○○
    村○○路220 巷36號。詎被告於同年7 月2 日來臺後數日即
    離家，居住於屏東市之工作地點，無正當理由未曾再返家履
    行夫妻同居之義務，為此依民法第1001條規定，提起本件訴
    訟，並聲明：如主文第1 項所示。
三、被告則以：伊婚後是原告同意被告去屏東市上班的，會居住
    在工作場所是與原告協調好的，因為被告下班時間較晚才會
    住在公司，且原告也常常來被告工作場所找伊，再者，兩造
    感情關係原本還好，被告原亦願履行同居，惟因原告婚後性
    情有變，會與被告吵架，又因此次訴訟造成雙方關係有些僵
    化及壓力等語置辯。
四、原告主張伊與被告於95年6 月5 日在越南結婚，現婚姻關係
    仍持續中，被告婚後曾來臺與原告同住，惟不久即離家工作
    並居住於屏東市之工作地點，未曾再返家與其履行同居義務
    等情，業據其提出戶籍謄本、越南結婚證書及譯本為證，且
    為被告所不否認，並自陳確已有近二年沒有回去等語，而堪
    信為真實。
五、被告雖辯稱伊會住在工作地點是經原告同意，然此為原告所
    否認，並主張伊曾要求被告回家住，但被告不肯等語（見本
    院卷第41頁）。就此，被告並未提出證據舉證兩造間確有上
    開協議；再者，被告自陳伊之前有回去原告家住，有時候住
    公司，後來覺得麻煩，就住在公司，伊已經快二年沒有回去
    原告住處同住了（見本院卷第41、44頁），足見被告係因自
    覺往返屏東市及原告在竹田鄉之住處麻煩始住在上班地點，
    又縱認原告確有體恤被告工作有不便每天返家之處而同意被
    告工作時可居住於公司，惟被告自陳一週約上班五、六天，
    則於休假時當無返家同居之困難，被告卻近二年完全未返家
    同居，前後所辯核與常情相違。另觀諸被告於本院審理時堅
    決表示係與原告有結婚之真意始與原告結婚並來臺居住，並
    提出與原告出遊之照片，表示兩造於越南及在臺這幾年均經
    常一同出遊，感情還不錯等語，有照片23幀附卷可參（外放
    於證物袋），惟嗣卻又改稱因原告脾氣在臺灣與在越南時差
    很多，現在叫伊回去，伊也不願回去，伊已快二年沒有回原
    告家了等語，則被告既表示為結婚而來臺，且與原告感情尚
    可，則衡情，當無不與原告共同生活、互相扶持經營婚姻生
    活之理；且被告自陳兩造感情尚佳，卻復以原告脾氣變得與
    初相識時不同作為不履行同居之理由，所述前後矛盾，顯屬
    推諉卸責之詞，是被告上開所辯均不足認其有不能同居之正
    當事由存在。
六、按婚姻之效力依夫之本國法，但為外國人妻未喪失中華民國
    國籍，並在中華民國有住所或居所者，或外國人為中華民國
    國民之贅夫者，其效力依中華民國法律，涉外民事法律適用
    法第12條定有明文。本件被告係越南國人，其夫即原告為中
    華民國人，依上開規定，兩造結婚後所生履行同居義務之事
    件，屬婚姻效力事件，自應適用中華民國法律。次按夫妻互
    負同居之義務，此為民法第1001條前段所明定。被告與原告
    結婚後，兩造雖曾短暫同住於原告屏東縣竹田鄉○○村○○
    路220 巷36號住處，惟不久即離家在外工作，迄未返回上開
    住所履行與原告同居之義務，已如前述，且亦未舉證有何不
    能與原告同居之正當理由。從而，原告訴請被告履行同居之
    義務，即無不合，應予准許。
七、本件事證已臻明確，其餘證人洪朝良、宋順妹及鍾梅鶯之證
    述，核與本件判決結果不生影響，爰不一一論述，附此敘明
    。
八、據上論結，原告之訴為有理由，依民事訴訟法第78條，判決
    如主文。
中    華    民    國    98    年    2     月    27    日
                      家事法庭法  官  林雅莉
以上正本係照原本作成。
如對本判決上訴，須於判決送達後20日內向本院提出上訴狀並表
明上訴理由，如於宣示後送達前提出上訴者須於送達後10日內補
提上訴理由書（須附繕本）。
中    華    民    國    98    年    2     月    27    日
                              書記官  胡世瑩


司法院資訊處製作；財團法人民間司法改革基金會備份。
